【裁判字號】    99,交聲,1148
【裁判日期】    990429
【裁判案由】    聲明異議
【裁判全文】
臺灣高雄地方法院交通事件裁定        99年度交聲字第1148號
原處分機關  交通部公路總局高雄區監理所
法定代理人  劉育麟
異  議  人
即受處分人  甲○○
上列受處分人因違反道路交通管理處罰條例聲明異議案件，對於
交通部公路總局高雄區監理所99年4 月12日所為之處分（原處分
案號：高監營裁字第裁80-N00000000號），聲明異議，本院裁定
如下：
    主  文
原處分撤銷。
甲○○汽車駕駛人駕駛汽車經測試檢定酒精濃度超過規定標準，
應接受道路交通安全講習。
    理  由
一、原處分意旨略以：異議人即受處分人甲○○僅有小型車普通
    駕駛執照，竟於民國99年2 月4 日晚上8 時30分許，駕駛車
    牌號碼277-CDW 號普通重型機車，行經高雄縣大寮鄉○○街
    周廣宮前時，為警攔檢，測得其呼氣酒精濃度達每公升0.98
    毫克，超過法定標準值，當場掣單舉發，因酒後駕駛部分業
    經法院判處罰金新台幣（下同）6 萬元確定，並依道路交通
    管理處罰條例第35條第1 項第1 款、第22條第1 項第4 款、
    第24條第1 項第2 款、違反道路交通管理事件統一裁罰基準
    及處理細則第43、44、67條及違反道路交通管理事件統一裁
    罰基準表規定，裁處異議人罰鍰新台幣（下同）1,800 元，
    吊扣當時憑以駕駛之小型車普通駕駛執照12個月，並施以道
    路交通安全講習等語。
二、異議意旨略以：本件酒後駕駛業經法院判處罰金6 萬元，因
    伊無普通重型機車駕駛執照，而小型車普通駕駛執照為生計
    所繫，請求勿吊扣小型車普通駕駛執照。
三、按一行為同時觸犯刑事法律及違反行政法上義務規定者，依
    刑事法律處罰之，但其行為應處以其他種類行政罰或得沒入
    之物而未經法院宣告沒收者，亦得裁處之；前項行為如經不
    起訴處分或為無罪、免訴、不受理、不付審理之裁判確定者
    ，得依違反行政法上之義務規定裁處之；一行為違反數個行
    政法上義務規定而應處罰鍰者，依法定罰鍰額最高之規定裁
    處，但裁處之額度，不得低於各該規定之罰鍰最低額；前項
    違反行政法上義務行為，除應處罰鍰外，另有沒入或其他種
    類行政罰之處罰者，得依該規定併為裁處，但其處罰種類相
    同，如從一重處罰已足以達成行政目的者，不得重複裁處，
    行政罰法第26條、第24條第1 項、第2 項分別定有明文。又
    汽車駕駛人，駕駛汽車經測試檢定，酒精濃度超過規定標準
    者，處1 萬5 千元以上6 萬元以下罰鍰，並當場移置保管其
    車輛及吊扣其駕駛執照1 年，因而肇事致人受傷者，並吊扣
    其駕駛執照2 年，致人重傷或死亡者，吊銷其駕駛執照，並
    不得再考領；汽車駕駛人經裁判確定處以罰金低於道路交通
    管理處罰條例第92條第3 項（已修正為第4 項）所訂最低罰
    鍰基準規定者，應依同條例裁決繳納不足最低罰鍰之部分；
    服用毒品、麻醉藥品、酒類或其他相類之物，不能安全駕駛
    動力交通工具而駕駛者，處1 年以下有期徒刑、拘役或科或
    併科15萬元以下罰金，道路交通管理處罰條例第35條第1 項
    第1 款、第8 項、刑法第185 條之3 亦有明文。而所謂酒精
    濃度超過規定之標準者，依道路交通安全規則第114 條第2
    款之規定，係指汽車駕駛人飲用酒類或其他類似物後其吐氣
    所含酒精濃度超過每公升0.25毫克或血液中酒精濃度超過
    0.05 ％ 以上者；又汽車駕駛人有領有聯結車、大客車、大
    貨車或小型車駕駛執照，駕駛重型機器腳踏車之情形者，處
    1,800 以上3,600 元以下罰鍰，並禁止其駕駛，道路交通管
    理處罰條例第22條第1 項第4 款，亦有明定。是領有聯結車
    、大客車、大貨車或小型車駕駛執照之汽車駕駛人，以一駕
    駛普通重型機車之行為，同時違反道路交通管理處罰條例第
    35條第1 項第1 款駕駛汽車經測試檢定酒精濃度超過規定標
    準、同條例第22條第1 項第4 款領有聯結車、大客車、大貨
    車或小型車駕駛執照而駕駛重型機車之規定時，因該條例第
    35條第1 項第1 款，就檢定酒精濃度超過規定標準之罰鍰處
    罰金額，高於同條例第22條第1 項第4 款所規定罰鍰處罰金
    額，交通裁罰機關自僅需依該條例第35條第1 項第1 款規定
    裁處罰鍰，不得重複依同條例第22條第1 項第4 款規定裁處
    罰鍰，且就檢定酒精濃度超過規定標準部分如經法院判處罰
    金確定，而罰金金額高於或等於該條例第92條第4 項所訂最
    低罰鍰基準規定者，自不得再依該條例第35條第1 項第1 款
    規定裁處罰鍰，僅於判處罰金金額低於該條例第92條第4 項
    所訂最低罰鍰基準規定時，始得就不足最低罰鍰基準規定部
    分予以裁罰，至罰鍰以外吊扣或吊銷駕駛執照或其他種類行
    政罰之處罰，則得依法併為裁處。
四、另道路交通管理處罰條例第68條於94年12月14日修正，並自
    95年3 月1 日施行，修正前規定：「汽車駕駛人，因違反本
    條例及道路交通安全規則之規定，受吊扣或吊銷駕駛執照處
    分時，吊扣或吊銷其持有各級車類之駕駛執照」，修正後規
    定：「汽車駕駛人，因違反本條例及道路交通安全規則之規
    定，受吊銷駕駛執照處分時，吊銷其持有各級車類之駕駛執
    照」，將原規定之吊扣行為人所持有之各級車類駕駛執照等
    規定刪除，考其修正理由，乃舊法將違規駕駛人所持有各級
    車類駕駛執照一併吊扣，失之過酷，影響人民工作及生活甚
    鉅，故修正後乃規定吊扣駕駛執照處分時，不再吊扣其持有
    各級車類之駕駛執照，僅得吊扣違規或違法當時所駕駛車種
    之駕駛執照，亦即如領有普通大貨車駕駛執照之駕駛人，駕
    駛小型車違反交通法令，依法所受之處分應為限制駕駛小型
    車之權利，而非限制駕駛大貨車之權利，至於實際執行面，
    可由交通主管機關於普通大貨車駕駛執照上或電腦檔存資料
    ，註記吊扣小型車駕照，而為限制車類級別之駕駛資格，尚
    不得因駕駛人無較低等級之駕駛執照可供吊扣，即率爾代以
    吊扣較高等級之駕駛執照或全不予處罰（臺灣高等法院暨所
    屬法院98年法律座談會刑事類第23號提案參照）。
五、本件異議人於上開時間、地點，駕駛普通重型機車，經警檢
    測呼氣酒精濃度為每公升0.98毫克後開單舉發，經法院判處
    罰金6 萬元確定，原處分機關並為如上裁處之事實，有酒測
    單、舉發違反道路交通管理事件通知單、違反道路交通管理
    事件裁決書、判決書、臺灣高等法院被告前案紀錄表各1 份
    附卷可稽，且異議人對上開事實均未有爭執，應可加以認定
    。異議人係以一駕駛行為，同時違反道路交通管理處罰條例
    第35條第1 項第1 款駕駛汽車經測試檢定酒精濃度超過規定
    標準、第22條第1 項第4 款領有聯結車、大客車、大貨車或
    小型車駕駛執照而駕駛重型機車之規定，原處分機關依法定
    罰鍰額較低之第22條第1 項第4 款規定，裁處異議人罰鍰
    1,800 元，依上所述，尚有未合。而異議人駕駛汽車經測試
    檢定酒精濃度超過規定標準部分，既經法院判處罰金6 萬元
    確定，且判處金額高於依道路交通管理處罰條例第92條第4
    項所訂最低罰鍰基準，原處分機關未依同條例第35條第1 項
    第1 款規定裁處罰鍰，尚無不合。又異議人目前僅領有小型
    車普通駕駛執照，未領有普通重型機車駕駛執照，有駕照查
    詢基本資料2 份附卷可按，異議人既非駕駛小型車經測試檢
    定酒精濃度超過規定標準，原處分機關裁處吊扣異議人小型
    車普通駕駛執照12個月，亦有未合，且異議人既未領有普通
    重型機車駕駛執照，且依道路交通安全規則第61條第1 項第
    4 款「已領有小型車駕駛執照者，得駕駛輕型機器腳踏車」
    規定之反對解釋，異議人並不因領有小型車普通駕駛執照而
    可駕駛普通重型機車，則自無普通重型機車駕駛執照可資吊
    扣。再者，有道路交通管理處罰條例第35條第1 項規定之情
    形，應接受道路交通安全講習，該條例第24條第1 項第2 款
    亦有明定，是原處分機關就異議人裁處應接受道路交通安全
    講習部分，尚無不合。
六、綜上所述，本件原處分機關僅得裁處異議人應接受道路交通
    安全講習，竟誤裁處罰鍰1,800 元、吊扣小型車普通駕駛執
    照，自應由本院將原處分予以撤銷，另依法處分如主文所示
    。
據上論斷，應依道路交通案件處理辦法第20條前段，裁定如主文
。
中    華    民    國    99    年    4     月    29    日
                    交通法庭    法  官  鄭峻明
以上正本證明與原本無異。
如不服本裁定應於送達後5日內向本院提出抗告狀。
中    華    民    國    99    年    4     月    29    日
                                書記官  吳韻芳

司法院資訊處製作；財團法人民間司法改革基金會備份。
